【裁判字號】    88,上易,5618
【裁判日期】    890118
【裁判案由】    傷害
【裁判全文】
臺灣高等法院刑事判決                          八十八年度上易字第五六一八號
    上  訴  人
    即  被  告  乙○○
    選任辯護人  莊勝榮
右上訴人因傷害案件，不服臺灣臺北地方法院八十八年度易字第二００一號，中華民
國八十八年十一月十九日第一審判決 (起訴案號：臺灣臺北地方法院檢察署八十八年
度偵字第一二三九三號)提起上訴，本院判決如左：
    主  文
上訴駁回。
    事實及理由
一、本案經本院審理結果，認第一審以上訴人即被告乙○○犯刑法第二百七十七條第
    一項之傷害罪，判處拘役五十日，並諭知易科罰金折算之標準為三百元折算一日
    ，認事用法及量刑均無不當，應予維持，除原審事實欄第一項第九至十一行所載
    ：「破皮及淺部裂傷、右側前頸部破皮及淺部裂傷、左耳廓瘀紫傷、右手拇指及
    手掌瘀紫傷、背部兩處大片瘀紫及皮下出血等傷害，乙○○則受有頭部外傷，並
    在右臉部、下巴撕裂傷、左眼挫傷併前房出血，右上嘴唇撕裂傷等傷害」，應補
    充更正為「破皮及淺部裂傷二乘０．五公分、右側前頸部破皮及淺部裂傷二乘０
    ．六公分、左耳廓瘀紫傷一乘一公分、右手拇指及手掌瘀紫傷三乘三公分、背部
    兩處大片瘀紫及皮下出血各約十五乘十二公分等傷害，乙○○則受有頭部外傷併
    右臉部撕裂傷一乘０．三公分、下巴一乘０．三公分、右眼挫傷併前房出血，右
    上嘴唇撕裂傷一點五乘０．五公分等傷害」，其餘並引用第一審判決書記載之犯
    罪事實、證據及理由（如附件）。
二、被告乙○○上訴意旨：伊未毆打告訴人甲○○，證人林元愷所述不實，告訴人果
    有受傷，何以捨近求遠，遠至景美醫院就治，且前來處理之警員亦證稱告訴人並
    未受傷，而告訴人之傷情，應係自己跌倒所致云云。
三、惟查：
（一）本件被告如何於上開時地與告訴人發生爭執，進而推擠，繼並互毆，致使告訴
      人甲○○受有右側顏面破皮及淺部裂傷二乘０．五公分、右側前頸部破皮及淺
      部裂傷二乘０．六公分、左耳廓瘀紫傷一乘一公分、右手拇指及手掌瘀紫傷三
      乘三公分、背部兩處大片瘀紫及皮下出血各約十五乘十二公分等情，已據告訴
      人迭於警訊、檢察官偵查中、原審及本院審理時指訴綦詳（見偵查卷第六、七
      、三十一頁、原審卷第二十一頁、本院八十九年一月四日筆錄），核與目睹證
      人即在場目睹事發經過之遠東眼鏡公司公館店店員林元愷證述當時被告先動手
      打告訴人，告訴人始行回手，接著二人就互毆，均有受傷之情節大致相符（見
      偵查卷第八、九、三十五頁、原審卷第四十七、四十八頁），並有記載告訴人
      受有上開傷害之診斷證明書在卷（見偵查卷第十一頁）可憑，而卷查告訴人係
      受有右側顏面破皮及淺部裂傷二乘０．五公分、右側前頸部破皮及淺部裂傷二
      乘０．六公分、左耳廓瘀紫傷一乘一公分、右手拇指及手掌瘀紫傷三乘三公分
      、背部兩處大片瘀紫及皮下出血各約十五乘十二公分之傷害等情，已見前述，
      就其受傷之部分及分佈之情形以觀，衡情當非跌倒所致，則被告果未毆傷告訴
      人，告訴人何以受有上開傷害？且證人林元愷與被告並無怨隙，衡情亦無構詞
      誣陷之必要，是被告所辯伊未毆打告訴人，證人林元愷所述不實云云，尚非可
      採。
（二）又據證人即到場處理之警員崔宛傑於原審法院審理時結稱：伊接獲通報至現場
      看見乙○○流血，沒有看到甲○○流血，但有無受傷不清楚，事後他們老闆有
      趕來說可私下處理，暫不提告訴，故僅將處理情形登載於工作紀錄簿等語（見
      原審卷第五十三、五十四頁），並提出台北市政府警察局中正第二分局水源派
      出所工作紀錄簿影本一紙存卷（見同上卷第五十六頁）可佐，則該證人到場後
      ，係看見「乙○○流血，沒有看到甲○○流血，但甲○○有無受傷不清楚」，
      並非被告所稱：「告訴人甲○○未受傷」，況依告訴人之傷情觀之，僅係右側
      顏面破皮及淺部裂傷、右側前頸部破皮及淺部裂傷、左耳廓瘀紫傷、右手拇指
      及手掌瘀紫傷、背部兩處大片瘀紫及皮下出血等，均非明顯流血在外，故亦難
      以證人崔宛傑所陳「沒有看到甲○○流血，但有無受傷不清楚」等語，即遽認
      告訴人未受傷。
（三）又本件發生互毆之地點係在「台北市○○○路○段三０四號」，距位在羅斯福
      路六段、告訴人就醫之景美醫院尚非遙遠，被告所謂「告訴人捨近求遠，遠至
      景美醫院就醫」云云，尚無足取。
四、綜上各情，被告乙○○上開所辯，均無足取，其空言否認，為無理由，應予駁回
    。
據上論結，應依刑事訴訟法第三百七十三條、第三百六十八條，判決如主文。
本案經檢察官洪威華到庭執行職務。
中    華    民    國    八十九    年        一        月      十八      日
                            台灣高等法院刑事第四庭
                                審判長法  官  蔡  永  昌
                                      法  官  李  得  灶
                                      法  官  徐  昌  錦
右正本證明與原本無異。
不得上訴。
                                      書記官  吳  金  來
中    華    民    國    八十九    年        一        月      二十一    日
附錄：本案論罪科刑法條全文
刑法第二百七十七條第一項：
傷害人之身體或健康者，處三年以下有期徒刑，拘役或一千元以下罰金。
附件
臺灣臺北地方法院刑事判決                        八十八年度易字第一八一七號
                                                八十八年度易字第二００一號
    公  訴  人  臺灣臺北地方法院檢察署檢察官
    被      告  甲○○  男  三十六歲（民國○○○年○月○日生）
                        住高雄市○○區○○路六四巷三一之三號
                        居台北市○○路○段一六五號
                        身分證統一編號：Ｅ一二七六二六號
                乙○○  男  二十七歲（民國○○○年○月○○○日生）
                        住台北市○○區○○街一二一號
                        身分證統一編號：Α000000000號
右列被告因傷害案件，經檢察官分別提起公訴（八十八年度偵字第一一三０一號、八
十八年度偵字第一二三九三號）暨移送併辦（八十八年度偵字第一二三九三號），由
本院合併審理，判決如左：
    主  文
甲○○、乙○○傷害人之身體，各處拘役伍拾日，如易科罰金，均以佰元折算壹日
。
    事  實
一、甲○○曾於民國八十七年間因妨害公務、傷害等案件，經台灣士林地方法院各判
    處拘役三十日、五十日，均緩刑二年，現仍在緩刑期間。猶不知警惕，於八十八
    年一月十七日晚間七時許，在台北市○○○路○段三０四號遠東眼鏡公司公館店
    工作時，適有該店已離職員工乙○○欲向甲○○索取空白信封袋裝先前購買眼鏡
    應支付之價款，經告以該店並無空白信封袋，乙○○認為該店櫃子內應有空白信
    封袋，乃執意要求甲○○提供，雙方遂發生爭執，進而推擠，迨甲○○將乙○○
    推至店門外時，彼此基於傷害之犯意，各以手、腳互毆對方，旋乙○○以身體壓
    制甲○○於地上，繼之甲○○反將乙○○壓制倒地，分別使甲○○受有右側顏面
   破皮及淺部裂傷、右側前頸部破皮及淺部裂傷、左耳廓瘀紫傷、右手拇指及手掌
    瘀紫傷、背部兩處大片瘀紫及皮下出血等傷害，乙○○則受有頭部外傷，並在右
    臉部、下巴撕裂傷、左眼挫傷併前房出血，右上嘴唇撕裂傷等傷害，嗣雙方精疲
    力竭，並經店員林元愷制止，始告罷手。
二、案經甲○○、乙○○分別訴由台北市政府警察局中正第二分局報請臺灣台北地方
    法院檢察署檢察官偵查起訴。
    理  由
一、按數人同時在同一處所各別犯罪者，為相牽連之案件，刑事訴訟法第七條第三款
    定有明文。查本件被告甲○○、乙○○被訴傷害案件，雖經公訴人先後向本院起
    訴，然依起訴書所載事實，被告二人既係於同時在同一處所各別犯罪，為相牽連
    案件，本院自得併予審理，合先敘明。
二、訊據被告甲○○於警訊及偵、審時，固不諱言於右揭時地與乙○○因索取空白信
    封袋乙事發生爭執、推擠，進而互毆等情，惟辯稱係乙○○先出手，伊出於自衛
    而反擊云云，被告乙○○固供稱於右揭時地與甲○○間因索取空白信袋問題發生
    爭執、推擠，但矢口否認有傷害犯行，辯稱：係甲○○毆打伊，伊並無毆打甲○
    ○云云。經查：
（一）右開事實迭據證人即當時在現場目睹事發經過之遠東眼鏡公司公館店店員之林
      元愷分別於警訊及偵、審時證述綦詳，核與被告甲○○供述情節相符，併各有
      三軍總醫院附設民眾診療服務處診斷證明書及景美醫院驗傷診斷書一紙附卷可
      稽。
（二）按正當防衛必須對於現在不法之侵害始得為之，侵害業已過去，即無正當防衛
      可言。至彼此互毆，又必以一方初無傷人之行為，因排除對方不法之侵害而加
      以還擊，始得以正當防衛論。故侵害已過去後之報復行為，與無從分別何方為
      不法侵害之互毆行為，均不得主張防衛權（最高法院三十年上字第一０四０號
      判例參照），而衡之一般社會社會經驗法則，互毆係屬多數動作構成單純一罪
      而互為攻擊之傷害行為，縱令一方先行出手，而還擊之一方在客觀上苟非單純
      對於現在不法之侵害為必要排除之反擊行為，因其本即有傷害之犯意存在，則
      對其互為攻擊之還手反擊行為，自無主張防衛權之餘地（最高法院八十四年度
      台非字第二０八號判決參照），經查證人林元愷雖證稱：是乙○○先以右手打
      甲○○右後臂，後來甲○○就推乙○○到門外，到門外後，甲○○因自衛才出
      手打乙○○等語（見本院八十八年九月十三日訊問筆錄），然依其所述情節，
      顯見案發日應係互有爭吵無從分別何方為不法侵害之互毆，依前開說明，被告
      甲○○尚不得據以主張防衛權。
（三）乙○○另辯以：可調閱當日現場監視錄影帶並聲請訊問陪同伊至現場之證人即
      其配偶黃佳慧證明伊確實未打甲○○，且警方至現場處理時，並未發現甲○○
      受傷云云，惟當日遠東眼鏡公司公館店雖有開啟監視器，但並無錄影，有該公
      司負責人賴裕源八十八年八月六日具名發文之信函可稽，又據證人即到場處理
      之警員崔宛傑於本院審理時結稱：伊接獲通報至現場看見乙○○流血，沒有看
      到甲○○流血，但有無受傷不清楚，事後他們老闆有趕來說可私下處理，暫不
      提告訴，故僅將處理情形登載於工作紀錄簿等語（見本院八十八年九月十四日
      訊問筆錄），並提出台北市政府警察局中正第二分局水源派出所工作紀錄簿影
      本一紙可佐，而證人即當時與被告乙○○同赴上開眼鏡店之陳妻黃嘉惠於本院
      審理時雖陳稱：當時乙○○要索取空百信封袋遭拒，雙方口氣均不甚好，但乙
      ○○決未打甲○○云云，應係迴護偏袒之詞，委無可採，是被告乙○○所辯，
      無非卸責之詞，不足採信。
（四）綜上，事證明確，被告二人犯行均堪認定，應予依法論科。
三、核被告甲○○、乙○○所為，均係犯刑法第二百七十七條第一項傷害罪。查甲○
    ○有如事實欄所載之前科，有臺灣高等法院檢察署刑案紀錄簡覆表一份在卷可考
    ，爰審酌被告二人之犯罪動機、目的、手段、所生危害，犯罪後迄今尚未與對方
    達成和解等一切情狀，各量處如主文所示之刑，並分別諭知易科罰金之標準，以
    資懲儆。
據上論斷，應依刑事訴訟法第二百九十九條第一項前段，刑法第二百七十七條第一項
、第四十一條，罰金罰鍰提高標準條例第一條前段、第二條，判決如主文。
本案經檢察官盧筱筠到庭執行職務。
中    華    民    國      八十八    年      十一        月      十九    日
                                      臺灣臺北地方法院刑事第八庭
                                          審判長法  官  王屏夏
                                                法  官  許純芳
                                                法  官  胡宏文
右正本證明與原本無異。
如不服本判決，應於判決送達後十日內，向本院提出上訴狀。
                                                書記官  魏大年
中    華    民    國 八十八    年      十一        月    二十二    日
（附本案論罪科刑依據之法條：刑法第二百七十七條第一項）
一傷害人之身體或健康者，處三年以下有期徒刑，拘役或一千元以下罰金。
二犯前項之罪，因而致人於死者，處無期徒或七年以上有期徒刑，致重傷者，處三年
  以上、十年以下有期徒刑。


司法院資訊處製作；財團法人民間司法改革基金會備份。
